【裁判字號】    90,訴,105
【裁判日期】    900920
【裁判案由】    有關教育事務
【裁判全文】
臺北高等行政法院裁定                                九十年度訴字第一○五號
    原      告  甲○○
    被      告  台北縣政府
    代  表  人  蘇貞昌縣長）.
    訴訟代理人  丙○○
                乙○○
右當事人間因有關教育事務事件，原告不服教育部中華民國八十九年十一月六日台（
八九）訴字第八九一三八六九九號訴願決定，提起行政訴訟，本院裁定如左：
    主  文
原告之訴駁回。
訴訟費用由原告負擔。
    理  由
一、按「原告之訴，有左列各款情形之一者，行政法院應以裁定駁回之。但其情形可
    以補正者，審判長應定期間先命補正：．．．．一○  起訴不合程式或不備其他
    要件者。」為行政訴訟法第一百零七條第一項第十款所規定。次按「教師不願申
    訴或不服申訴、再申訴決定者，得按其性質依法提起訴訟或依訴願法或行政訴訟
    法或其他保障法律等有關規定，請求救濟。」教師法第三十三條亦定有明文。因
    此，教師是否得依行政訴訟法請求救濟，端視其事件之性質而定。
二、查教師雖非公務人員任用法所稱之公務人員，惟教師之保障範圍，與公務人員應
    無軒輊，自得準用有關公務人員之規定。關於公務人員權益之保障，依司法院釋
    字第一八七號、第二○一號、第二四三號、第二六六號、第二九八號、第三一二
    號、第三二三號、第三三八號、第四三○號、第四八三號解釋意旨，公務人員得
    依行政訴訟法提起救濟之權益為：(一)改變公務員身分關係，直接影響其服公職之
    權利，如免職處分等。(二)對於公法上財產請求權受到影響者，如退休金、考績獎
    金、福利互助金之請領等。(三)對於公務人員有重大影響之懲戒處分，如降低官等
    、降級、減俸等。至於公務人員考績法之記大過處分、上級機關就其監督範圍內
    所發布之職務命令，或其他工作條件及管理必要之處分，則不許提起行政訴訟。
三、本件原告為台北縣新店市新和國民小學（下稱新和國小）教師，於民國（下同）
    八十四年取得美國堪薩斯州英語教學碩士學位，且經改敘碩士級薪級在案。嗣因
    原告另考取國立台灣師範大學英語翻譯研究所，擬自八十九學年度起留職停薪前
    往進修，新和國小乃以八十九年七月七日八九北新和人字第一九四二號留職停薪
    請示單向被告陳報，經被告以八十九年七月十七日八九北府人二字第二六二五五
    七號函該校轉知原告，略以：「貴校教師甲○○擬申請進修留職停薪乙節，按參
    據『台灣省高級中等以下學校及幼稚園教師國內在職進修學位實施要點』第五條
    第三款規定：『各校教師申請在職進修學校，須不影響教學及行政業務．．．同
    一學位，並以一項為限。』洪師已自美國堪薩斯大學教育學院取得文學碩士學位
    ，為期使學校教學、行政工作順利推展及兼顧學生受教權利，故本案不再同意洪
    師以留職停薪方式赴國立台灣師範大學翻譯研究所口譯組進修。」。原告不服，
    向被告陳情，復經被告以八十九年七月二十一日八九北府人二字第二一六七七一
    號函復原告，所請與教師進修研究獎勵辦法第四條第二項、第六條第二項暨台灣
    省高級中等以下學校及幼稚園教師國內在職進修學位實施要點第五條第三款規定
    不符，歉難同意等語。原告猶未甘服，提起訴願，遭駁回後，遂向本院提起行政
    訴訟。有關原告申請留職停薪遭被告否准之處分，揆諸首揭法條規定及說明，乃
    屬工作條件之管理處分，尚非對教師之身分、財產權或重大影響權益之處分，自
    不得提起行政訴訟。從而，原告提起本件行政訴訟，尚難認為合法，應予駁回。
    又本件訴訟既不合法，其實體上之主張及陳述，自無庸審酌，併此敘明。
四、依行政訴訟法第一百零七條第一項第十款、第一百零四條、民事訴訟法第九十五
    條、第七十八條，裁定如主文。
中    華    民    國      九十      年      九      月       二十       日
                              臺 北 高 等 行 政 法 院  第 三 庭
                                          審 判 長 法  官  徐瑞晃
                                                   法  官  李得灶
                                                   法  官  曹瑞卿
右為正本係照原本作成。
如不服本裁定，應於送達後十日內向本院提出抗告狀（須按他造人數附繕本）。
中    華    民    國      九十      年      九      月       二十       日
                                                   書記官  方偉皓


司法院資訊處製作；財團法人民間司法改革基金會備份。
